【裁判字號】    96,易,1108
【裁判日期】    970123
【裁判案由】    傷害
【裁判全文】
臺灣彰化地方法院刑事判決              96年度易字第1108號
公  訴  人  台灣彰化地方法院檢察署檢察官
被      告  乙○○
選任辯護人  蕭智元律師
被      告  甲○○
上列被告因傷害案件，經檢察官提起公訴（96年度調偵字第209
號），本院判決如下：
    主  文
乙○○、甲○○共同傷害人之身體，均累犯，各處有期徒刑陸月
，減為有期徒刑參月，如易科罰金，均以新台幣壹仟元折算壹日
。
    事  實
一、乙○○前於民國88年間，因施用毒品案件，經本院以88年度
    易字1126號判決判處有期徒刑1年確定，與前因違反麻醉藥
    品管理條例等案件執行所餘殘刑4年6月又9日接續執行，於
    94年2月19日縮刑期滿執行完畢。甲○○前因違反麻醉藥品
    管理條例案件，經本院以85年度訴字第1107號判決判處有期
    徒刑5年8月確定，經入監服刑後假釋出監，於91年7月13日
    假釋期滿未經撤銷，視為執行完畢。詎乙○○、甲○○均不
    知悔改，於96年1月12日21時許，丁○○與戊○○、丙○○
    在彰化縣和美鎮○○路○段650號之檳榔攤後方喝酒，戊○○
    、丙○○見乙○○路過，邀請乙○○加入渠等共同飲酒，惟
    乙○○、丁○○因細故致生口角，乙○○心生不滿，以拳頭
    毆打丁○○之頭部1、2下，遭戊○○制止，乙○○遂對丁○○放話稱：「你好膽就在這裡等一下，我等一下馬上就到。
    」等語，隨即騎乘機車離去，約2、3分鐘後，乙○○偕同具
    有共同傷害犯意聯絡之甲○○返回該處，乙○○舉拳欲毆打
    丁○○之臉部，為丁○○伸手撥開而未打到，而丁○○欲離
    開該處時，為站立在檳榔攤外之甲○○持不明棍棒（未扣案
    ）毆打其頭部、牙齒數下，造成丁○○受有上下唇撕裂傷各
    1公分、嘴唇腫痛、左上第二門齒牙槽骨骨折，左上第二小
    臼齒牙冠牙根斷裂，右上第一門齒、左上第一門齒牙齒掉落
    ，右下第一門齒、左下第一門齒、左下第二門齒牙冠斷裂之
    傷害，嗣經鄰人報警處理，因而查獲上情。
二、案經丁○○訴由彰化縣警察局和美分局移送台灣彰化地方法
    院檢察署檢察官偵查起訴。
    理  由
一、按被告以外之人於審判外之言詞或書面陳述，除法律有規定
    者外，不得作為證據。被告以外之人於偵查中向檢察官所為
    之陳述，除顯有不可信之情況者外，得為證據。被告以外之
    人於審判外之陳述，雖不符前4條之規定，而經當事人於審
    判程序同意作為證據，法院審酌該言詞陳述或書面陳述作成
    時之情況，認為適當者，亦得為證據。當事人、代理人或辯
    護人於法院調查證據時，知有第159條第1項不得為證據之情
    形，而未於言詞辯論終結前聲明異議者，視為有前項之同意
    。刑事訴訟法第159條第1項、第159條之1第2項、第159條之
    5分別定有明文。證人丁○○、戊○○，及共同被告乙○○
    、甲○○於警詢中之陳述，雖屬被告以外之人於審判外之言
    詞陳述，然因被告及辯護人均未於言詞辯論終結前聲明異議
    ，本院復審酌該言詞陳述係由證人出於自由意識而陳述，並
    無非法取證之情況，依刑事訴訟法第159條之5之規定，認上
    開證人於警詢之陳述，得採為認定本件犯罪事實所憑之證據
    。另證人丁○○於偵查中向檢察官所為證述，雖係被告以外
    之人於審判外之言詞陳述，為傳聞證據，然其於偵查中向檢
    察官所為證述，業經具結，且本院審酌該言詞陳述係出於證
    人自由意識下所為之陳述，其於偵查中之證詞，並無顯有不
    可信之情況，依刑事訴訟法第159條之1第2項規定，得採為
    認定本件犯罪事實所憑之證據，合先敘明。
二、訊據被告乙○○固坦承於上開時地與告訴人丁○○發生口角
    衝突之事實，惟矢口否認有何共同傷害之犯行，辯稱：係丁○○踹伊一腳，伊正要出手時被友人攔阻而未打到，且伊並
    未離開現場找甲○○為幫手共同毆打丁○○，亦未與甲○○
    有共同傷害丁○○之犯意聯絡云云。被告甲○○固坦承有毆
    打丁○○之事實，惟否認係被告乙○○所授意，辯稱：伊正
    好要去該處購買檳榔，恰好遇到丁○○大聲斥喝同庄之人，
    伊看不過去，遂毆打丁○○云云。
三、經查：
（一）被告甲○○坦承毆打告訴人丁○○，致其受有上開事實欄
      所載之傷害，核與證人即告訴人丁○○證述相符，復有診
      斷書在卷可參，堪以認定其前開自白與事實相符。
（二）被告甲○○於96年2月20日偵查中供稱，伊於上開時間至
      該處欲購買香煙，看到乙○○被人踹倒在地等語（96年2
      月20日偵查筆錄，96年度偵字第2361號卷第8-10頁），然
      其於96年5月30日偵查中又供稱：並未看到乙○○被丁○○踹倒在地，伊係事後聽乙○○說的（96年5月30日偵查
      筆錄，96年度調偵字第209號卷第7-11頁），則其所供稱
      因看到乙○○被人踹倒在地，基於義憤始毆打丁○○即非
      事實。又被告甲○○供稱伊不認識丁○○，亦未看到乙○○跟丁○○吵架、打架的情形，伊到那裡時看到丁○○站
      在路邊面向庭院裡面罵髒話，但是不知道他跟誰吵架等情
      （96年5月30日偵查筆錄，96年度調偵字第209號卷第7-11
      頁），則被告甲○○既與丁○○素不相識，亦無仇怨，復
      不知丁○○在罵何人何事，即無自行出手以棍棒毆打告訴
      人丁○○之理。況丁○○所受之傷，為左上第二門齒牙槽
      骨骨折，左上第二小臼齒牙冠牙根斷裂，右上第一門齒、
      左上第一門齒牙齒掉落，右下第一門齒、左下第一門齒、
      左下第二門齒牙冠斷裂，有行政院國軍退除役官兵輔導委
      員會台中榮民總醫院診斷證明書在卷可參，受傷情形嚴重
      ，如非用力毆打，並無可能打至牙齒掉落、斷裂之程度，
      則被告甲○○與丁○○既無深仇舊怨，一出手即如此用力
      ，當非其所稱係因丁○○罵人故毆打他云云。
（三）證人丁○○證稱當日伊與被告乙○○有口角糾紛一情，業
      據證人戊○○、丙○○到庭證稱屬實（本院卷96年11月30
      日審判筆錄、97年1月11日審判筆錄），堪認實在，且證
      人戊○○證稱：「他們爭吵時，我、丙○○、乙○○之太
      太有去勸架，後來他們就快要打起來了，我抱住乙○○防
      止打架，然後他們就拉扯，還是打起來了。」等語歷歷（
      本院卷96年11月30日審判筆錄），是被告乙○○確實與丁○○因口角糾紛而拉扯、毆打一情，可資認定。辯護人雖
      以丁○○當晚有喝酒，記憶不清，未可以其證詞即認被告
      乙○○曾稱「你好膽就在這裡等一下，我等一下馬上就到
      」等語，而與被告甲○○一同到場毆打丁○○等事實，惟
      丁○○上開證詞核與證人戊○○之證詞相符，並無記憶不
      清或指證錯誤之情形，上開辯解，並不足採。又丁○○是
      否有踹被告乙○○一腳，證人戊○○證稱沒有看清楚，卷
      內復無其他證據足資佐證被告乙○○所述情節為真，是被
      告辯解丁○○踹其一腳，故伊欲毆打丁○○，惟因友人攔
      阻並未打到等語，即不足採信。
（四）證人即到場處理之員警莊盛雄於本院審理時證稱，伊到場
      時丁○○跑到車上，臉部有受傷，伊有問係何人所傷，丁○○說是朋友的朋友等語明確（本院卷96年11月30日審判
      筆錄），則告訴人丁○○原不認識乙○○、甲○○，被告
      乙○○係丁○○友人戊○○、丙○○之朋友，該日與渠等
      共同飲酒，丁○○則未見過被告甲○○，如僅被告甲○○
      毆打丁○○，丁○○當無可能於事發當場對員警稱係「朋
      友的朋友」毆打他。
（五）被告甲○○與乙○○坦稱彼此係交情很好之朋友，又被告
      甲○○毆打丁○○時，被告乙○○有在場，直至被告甲○○打完丁○○後始離去等情（96年5月30日偵查筆錄，96
      年度調偵字第209號卷第7-11頁；96年2月20日偵查筆錄，
      96年度偵字第2361號卷第8-10頁），則被告乙○○既先與
      丁○○發生糾紛、互相扭打在前，之後被告乙○○之好友
      甲○○復持棍棒毆打丁○○，佐以被告甲○○與丁○○遠
      無恩怨，近無糾紛，堪認證人丁○○所證述被告乙○○於
      扭打後稱等一下再回來即離開現場，再偕同被告甲○○返
      回，由被告甲○○持棍棒毆打丁○○等情，與事實相符，
      足堪採信。
（六）再佐以被告乙○○於警詢、偵查及本院審理時均坦承於事
      發隔日與被告甲○○、告訴人丁○○至和美鎮守望相助會
      商談和解事宜，並稱伊會負責一情（96年2月20日警詢筆
      錄，96年度偵字第2361號卷第6-8頁；96年6月14日偵查筆
      錄，96年度調偵字第209號卷第14頁；本院卷97年1月11
      日審判筆錄），則依被告乙○○所辯，其與本件傷害事件
      無關，被告乙○○出面與被害人商談和解即與事理不符。
      被告乙○○辯稱因甲○○係伊很好之朋友，甲○○沒錢，
      伊要幫他出幾萬元賠償告訴人云云，惟若因被告甲○○沒
      錢賠償，被告乙○○欲借款予甲○○，則被告甲○○、乙○○間兩人私下協議即可，並無借款人出面商談和解之理
      ，益可徵其辯解無足採。
（七）此外，復有秀傳紀念醫院96年1月17日診斷證明書、96年2
      月15日驗傷診斷書、秀傳紀念醫院96年11月12日函暨急診
      病歷、現場照片5紙、現場圖及告訴人所提出現場照片3紙
      附卷可參。本件事證明確，被告2人犯行均堪認定。
三、核被告2人所為，均係犯刑法第277條第1項之傷害罪。被告
    2人間，有犯意聯絡及行為分擔，為共同正犯。被告2人有如
    事實欄所載之犯罪科刑執行情形，有台灣高等法院被告前案
    紀錄表在卷可按，其受有期徒刑之執行完畢後，5年以內故
    意再犯本件有期徒刑以上之罪，均為累犯，應各依刑法第47
    條第1項之規定加重其刑。爰審酌被告乙○○、甲○○素行
    不佳，僅因細故即共同傷害他人，所造成之傷害程度非輕，
    被告乙○○犯後矢口否認，態度不佳，被告甲○○雖坦承犯
    行，惟其實際下手傷害被害人，力道甚重，且維護被告乙○○，未見真誠悔意等一切情狀，分別量處如主文所示之刑。
    被告2人所犯之罪，合於中華民國九十六年罪犯減刑條例第2
    條第1項第3款，均應予減刑，爰依該條例第7條第1項減為如
    主文所示之刑，並諭知易科罰金之折算標準。
據上論斷，依刑事訴訟法第299條第1項前段，刑法第28條、第
277條第1項、第47條第1項、第41條第1項前段，中華民國九十六
年罪犯減刑條例第2條第1項第3款、第7條、第9條，刑法施行法
第1條之1，判決如主文。
本案經檢察官蔡明達到庭執行職務
中    華    民    國    97    年    1     月    23    日
                  刑事第六庭    審判長法官  王義閔
                                法      官  鄭舜元
                                法      官  林欣苑
以上正本證明與原本無異。
如不服本判決，應於判決送達後10日內，向本院提出上訴書狀，
上訴書狀應「敘述具體上訴理由」，並按他造當事人之人數附繕
本。「切勿逕送上級法院」。
中    華    民    國    97    年    1     月    23    日
                                書  記  官  楊筱惠
附錄本案論罪科刑法條全文：
中華民國刑法第277條
（普通傷害罪）
傷害人之身體或健康者，處 3 年以下有期徒刑、拘役或 1 千元
以下罰金。
犯前項之罪因而致人於死者，處無期徒刑或 7 年以上有期徒刑；
致重傷者，處 3 年以上 10 年以下有期徒刑。


司法院資訊處製作；財團法人民間司法改革基金會備份。
